【裁判字號】    98,財管,3
【裁判日期】    980203
【裁判案由】    指定遺產管理人
【裁判全文】
臺灣雲林地方法院民事裁定               98年度財管字第3號
聲  請  人  乙○○
關  係  人  林敏雄
上列聲請人聲請對被繼承人甲○○選任遺產管理人事件，本院裁
定如下：
    主      文
選任林敏雄（男、民國○○年○○月○○日生、國民身分證統一編號：
Ｚ000000000號）為被繼承人甲○○（女、民國○○年○○月○○日生、
國民身分證統一編號：Ｚ000000000號，生前最後住所：雲林縣麥
寮鄉○○村○○路99號，於民國97年06月04日死亡）之遺產管理
人。
准對被繼承人甲○○之繼承人為承認繼承之公示催告。聲請人應
於收受本裁定之日起拾日內將本裁定登載公報、新聞紙或其他相
類之傳播工具壹日，並將登載證據檢送本院。
被繼承人甲○○之繼承人，應自前項公示催告最後登載新聞紙之
日起，六個月內承認繼承，上述期限屆滿，無繼承人承認繼承時
，被繼承人甲○○之遺產，於清償債權，並交付遺贈物後，如有
賸餘即歸屬國庫。
聲請程序費用新臺幣壹仟元由被繼承人甲○○之遺產負擔。
    理      由
一、本件聲請意旨略以：被繼承人甲○○（女、民國○○年○○月○○
    日生、國民身分證統一編號：Ｚ000000000號，生前最後住所
    ：雲林縣麥寮鄉○○村○○路99號）於民國97年06月04日死
    亡，惟其無第1 、2 、3 、4 順位之合法繼承人，是否仍有
    繼承之人不明，而其親屬會議並未於1 個月內選定遺產管理
    人，致聲請人無法依被繼承人甲○○之遺囑取得其遺贈，聲
    請人為本件利害關係人，為確保聲請人之權利，爰依民法第
    1177條、第1178條之規定，聲請鈞院依被繼承人甲○○之遺
    囑選任關係人林敏雄為遺產管理人等語。
二、按繼承開始時，繼承人有無不明，而無親屬會議或親屬會議
    未於一個月內選定遺產管理人者，利害關係人得聲請法院選
    任遺產管理人，並由法院依公示催告程序，定6 個月以上之
    期限，公告繼承人，命其於期限內承認繼承。次按，公示催
    告之公告，應黏貼於法院之公告處，並登載於公報、新聞紙
    或其他相類之傳播工具；前項登載公報、新聞紙或其他相類
    之傳播工具之日期或期間由法院定之。又按民事訴訟法第
    542 條及第543 條之規定，除申報權利期間外，於依民法第
    1178條所為之公示催告準用之，民法第1177條、第1178條第
    1 項、第2 項、民事訴訟法第542 條、非訟事件法第152 條
    均規定甚明。又先順序繼承人均拋棄其繼承時由次順序之繼
    承人繼承，其次順序繼承人有無不明或第四順序之繼承人均
    拋棄其繼承者，準用關於無人承認繼承之規定，民法第1176
    條第6 項亦著有明文。
三、經查，聲請人主張之事實，已據其提出被繼承人甲○○之除
    戶謄本、遺囑、繼承系統表等件為證，堪信被繼承人甲○○
    之遺產，確屬無人繼承之狀態。參以本件未有經親屬會議選
    定遺產管理人之資料，是聲請人聲請本院選定遺產管理人，
    尚無不合。本院審酌關係人林敏雄經被繼承人甲○○以遺囑
    指定為遺囑執行人，有被繼承人之遺囑在卷可按，且其現居
    住處鄰近遺產坐落地即雲林縣麥寮鄉，管理上尚無不便，爰
    選任關係人林敏雄為被繼承人甲○○之遺產管理人，並依法
    為承認繼承之公示催告。
四、依非訟事件法第157條，裁定如主文。
中    華    民    國    98    年    2     月    3     日
                  家事法庭法  官  潘雅惠
以上正本係照原本作成。
如對本裁定抗告須於裁定送達後10日內向本院提出抗告狀，並應
繳納抗告費新台幣1000元。
中    華    民    國    98    年    2     月    3     日
                          書記官  陳美華


司法院資訊處製作；財團法人民間司法改革基金會備份。
